【裁判字號】    92,上訴,3485
【裁判日期】    921031
【裁判案由】    強盜等
【裁判全文】
臺灣高等法院刑事判決                          九十二年度上訴字第三四八五號
    上  訴  人
    即  被  告  丙○○
                        （
    指定辯護人  本院公設辯護人 乙○○
右上訴人因強盜案件，不服臺灣板橋地方法院九十二年度訴字第一七五六號，中華民
國九十二年八月二十九日第一審判決（起訴案號：臺灣板橋地方法院檢察署九十二年
度偵字第一三一一五號），提起上訴，本院判決如左：
    主  文
上訴駁回。
    事  實
一、丙○○前於民國九十年間，因犯竊盜罪，經原審法院於九十一年六月間判決判處
    有期徒刑六月確定，於九十一年九月二十三日執行完畢；嗣於九十一年間，因犯
    竊盜、妨害自由罪，經原審法院於九十一年十二月二十三日判決，各判處有期徒
    刑五月、拘役三十日，如易科罰金，均以三百元折算一日確定，有期徒刑部分甫
    於九十二年六月六日執行完畢（同年六月七日接續執行拘役部分，於九十二年七
    月七日執行完畢出監）。猶不悔改。
二、丙○○於九十二年七月七日上午十二時許，騎乘竊自其友人張宗坦之車號ＷＳＷ
    ─０八三號輕型機車 (此部分業經原審判決有罪確定在案)，行經臺北縣中和市
    ○○街四十二巷一弄一號甲○○所經營之「信厚購物中心」時，見甲○○獨自一
    人顧店，竟臨時起意，意圖為自己不法之所有，先在附近不知名商店購買水果刀
    一把、口罩一個，隨即戴上口罩，並持客觀上對人之生命、身體具有危險性、足
    供兇器使用之水果刀一把，舉刀指向甲○○，喝令坐在收銀台內之甲○○交出財
    物，致使甲○○不能抗拒，而任由丙○○搜刮收銀機內之財物，取走收銀機內現
    金新臺幣（下同）約五百元、大衛牌香煙四條後，放置在上開機車之腳踏板上。
    丙○○得手後欲騎乘機車逃離現場時，甲○○隨即追出，向上開機車腳踏板踢一
    腳，將現金及二條香煙踢落，丙○○未下車撿拾，旋即騎車逃離現場，約五分鐘
    後丙○○又返回現場，命甲○○不可報警後即逃離現場。嗣經甲○○報警循線查
    獲，並在臺北縣板橋市○○街一百三十三號三樓樓梯間（丙○○犯案後藏放在此
    ）查獲其所有供犯罪所用之水果刀一把、口罩一個及搶得之香煙二條。
三、案經被害人甲○○訴由臺北縣政府警察局中和分局報請臺灣板橋地方法院檢察署
    檢察官偵查起訴。
    理  由
一、訊據上訴人即被告丙○○坦認於前開時地，騎乘機車路過該地，發現被害人一人
    顧店，而起不法所有之意圖，先行準備水果刀及口罩，並返回現場持刀威嚇被害
    人，而任其取走店內財物之事實均坦承不諱。惟仍矢口否認有強盜犯行，辯稱伊
    僅係恐嚇之手段而已，並無強盜云云。惟查：(一)、右開強盜之犯罪事實，業據被
    害人甲○○在警詢及偵審時指述之情節相符，且有臺北縣政府警察局搜索扣押筆
    錄、扣押物品目錄表、贓物認領保管單各一紙、犯罪所使用之車號ＷＳＷ─０八
    三號輕型機車照片六幀在卷，及被告所有供犯罪所用之口罩一個及水果刀一把扣
    案足資佐證。
二、再按刑法上強盜罪與恐嚇取財罪之區別，係以被告對被害人施用威嚇之程度為準
    ，如其程度足以壓抑被害人之意思自由，至使不能抗拒而為財物之交付者，為強
    盜罪，反之，如其程度尚不足以壓抑被害人意思自由，被害人並非不能抗拒，或
    未達於不能抗拒之程度，其交付財物與否，儘有自由斟酌之餘地者，僅應成立恐
    嚇取財罪（最高法院七十九年度台上字第五０二三號、八十二年度台上字第一五
    五二號判決可資參照）。本件被告丙○○係手持其所有之水果刀一把，進入「信
    厚購物中心」，持刀指向被害人甲○○，喝令甲○○將財物交出，致使不能抗拒
    ，而任由被告自取財物之事實，為被害人在警訊中指稱：「於今（七日）下午十
    二時許在信厚購物中心內遭丙○○手持一把水果刀（戴紅色口罩）進入店內，以
    水果刀抵住我並揮動口中喝令：『錢拿來』，致使我心生畏懼，我害怕如果不順
    從其意，會招致丙○○攻擊我及傷害二名幼子安危，便告知其錢在抽屜內，丙○
    ○隨即開抽屜將裡面擺放零錢（約新台幣五百元）之盒子拿走，並於置放香煙之
    櫃子內拿走大衛杜夫牌香煙四條」等語（見偵查卷第一五頁），並在原審到庭證
    稱：「我在收銀台，被告拿刀進來，我是信厚購物中心的老闆，他拿刀出來要我
    交出錢，當時被告持刀在我的前面，人就站在收銀台前，叫我把錢拿給他。」、
    「（當時是否有能力抗拒？）沒有，因為我的小孩就在旁邊。：：」等語（見原
    審卷第三五頁），並在本院到庭結證：「當時我坐著，他有把刀舉起來，向前指
    著我的頭部。當時我的小孩就在旁邊，我顧及我自己及我兒子的安全，我無法反
    抗，也不敢抗拒。」等語甚明（見本院卷第五七頁）。參諸被告在警訊中自白：
    「我和女性負責人距離約二十至三十公分，我戴口罩，右手持水果刀比向被害人
    胸口處，然後喝令其將錢取出來。」等語（見偵查卷第八頁），在原審亦坦認有
    持刀比劃之事實（見原審卷第一九頁），顯見告訴人指稱被告有持刀指向被害人
    喝令被害人交出財物等情屬實。查被告舉手指向被害人在距離極近之處持刀搶劫
    ，被害人一旦生命、身體均有危害之虞，被告之行為實已為現實眼前之危害，客
    觀上亦足以達致人不能抗拒之程度，告訴人證稱伊無法抗拒一節，亦可採信。至
    於被告發動引擎騎車逃跑時雖未持刀，但其財物已經得手，此時被害人追出並踢
    掉被告所搶的財物，係被告犯案後之舉動，因之尚難據此認為案發當時被害人未
    達不能抗拒程度。綜上所述，被告所辯均不足採，其攜帶兇器，以強暴至使被害
    人使不能抗拒，而取其財物之犯行，堪以認定。
三、查被告丙○○持客觀上足以對人之生命、身體、安全構成威脅，具有高度危險性
    之水果刀一把強取被害人甲○○之財物，核其所為，係犯刑法第三百三十條第一
    項之攜帶兇器加重強盜罪。被告曾受如事實欄所述有期徒刑之執行完畢，此有臺
    灣高等法院被告全國前案記錄表一份在卷可稽，其於五年以內再犯本件有期徒刑
    以上之罪，為累犯，應依法加重其刑。
四、原審詳加審認，以被告罪證明確，適用刑法第三百三十條第一項、第三百二十一
    條第一項第三款、第四十七條、第三十八條第一項第二款之規定，併審酌被告有
    如事實欄所述之前科紀綠，其品行素行，其年輕力壯，不思上進，復持客觀上具
    危險性之兇器公然行搶，嚴重影響社會治安，及其犯罪之目的、手段、所生危害
    ，犯後多坦承犯行等一切情狀，量處有期徒刑七年二月，並與已確定之竊盜部分
    定其應執行刑。併說明扣案之口罩一個及水果刀一把，均係被告所有並供其犯罪
    所用之物，業據被告供明在卷，併依刑法第三十八條第一項第二款之規定宣告沒
    收。經核認事用法，俱無違誤，量刑亦稱妥適，被告上訴意旨仍執陳詞謂其持水
    果刀行搶，但告訴人並非直接受到脅迫，告訴人並未達致使不能抗拒之程度，不
    應構成強盜罪云云，惟其所辯並不足採如前所述，其上訴自無理由，應予駁回。
據上論斷，應依刑事訴訟法第三百六十八條，判決如主文。
本案經檢察官呂丁旺到庭執行職務。
中      華      民      國    九十二    年      十      月    三十一    日
                              臺灣高等法院刑事第十庭
                                  審判長法  官  溫  耀  源
                                        法  官  吳      燦
                                        法  官  何  菁  莪
右正本證明與原本無異。
如不服本判決，應於收受送達後十日內向本院提出上訴書狀，其未敘述上訴之理由者
並得於提起上訴後十日內向本院補提理由書（均須按他造當事人之人數附繕本）。
                                        書記官  陳  菊  珍
中      華      民      國    九十二    年     十一     月      四      日
附錄本案論罪科刑法條
刑法第三百三十條第一項
犯強盜罪而有第三百二十一條第一項各款情形之一者，處七年以上有期徒刑。
刑法第三百二十一條第一項第三款
三、攜帶兇器而犯之者。


司法院資訊處製作；財團法人民間司法改革基金會備份。
